【裁判字號】    90,訴,293
【裁判日期】    900425
【裁判案由】    清償借款
【裁判全文】
臺灣台中地方法院民事判決  九十年度訴字第二九三號
    原      告    台北市松山區農會
    法定代理人    丙○○
    訴訟代理人    胡淑貞
    被      告    甲○○
    兼訴訟代理人  乙○○
                          居台北郵政五三之一０八六號信箱
右當事人間請求清償借款事件，經臺灣臺北地方法院移送前來（八十九年度訴字第五
四二０號），本院判決如左：
    主      文
被告應連帶給付原告新台幣捌拾參萬參仟陸佰玖拾伍元，及自民國八十四年五月五日
起至清償日止，按年息百分之十．五計算之利息，並自民國八十四年五月五日起至清
償日止，按年息百分之二．一計算之違約金。
訴訟費用由被告連帶負擔。
    事    實
甲、原告方面：
一、聲明：如主文第一項所示。
二、陳述：
  (1)被告甲○○邀同被告乙○○為連帶保證人，於民國八十年七月十三日向原告借用
    新台幣（下同）伍佰伍拾萬元，約定利息按年息百分之十．五計算按月給付，逾
    期清償在六個月以內者，按上開利率百分之十，在六個月以上者，按上開利率百
    分之二十計付違約金，清償期為九十五年七月十三日。詎債務人於八十三年三月
    十三日即未繳利息，屢向被告催討無效，經原告向臺灣基隆地方法院聲請拍賣抵
    押物，經拍定受分配。原告於臺灣基隆地方法院八十四年度民執字第六號強制執
    行，除已受償本金四百二十萬八千八百六十三元及算至八十四年五月四日之利息
    六十萬四千九百元、違約金一十萬五千三百一十三元，合計受償四百九十一萬九
    千零七十六元，尚有本金八十三萬三千六百九十五元及自八十四年五月五日起至
    清償日止按年息百分之十．五計算之利息暨自八十四年五月五日起至清償日止按
    年息百分之二．一計算之違約金未受清償，為此提起本件訴訟。
  (2)對被告抗辯之陳述：
    借款之初借據固屬空白，但事先已有溝通，且借款均有撥入借款人之帳戶，被告
    亦有繳息，至於強制執行參與分配時被告亦無異議。
三、證據：提出借據一份、約定書二份、臺灣基隆地方法院民事執行處強制執行金額
    計算書分配表一份、臺北市松山區農會現金轉帳收入傳票、臺北市松山區農會轉
    帳支出傳票、客戶資料查詢影本各一份、對帳單四份為證。
乙、被告方面：
一、聲明：請求判決駁回原告之訴。
二、陳述：被告固自承確曾簽署約定書、借據、保證書等貸款及保證之文件，惟另辯
    以當時借據並未填金額，且事後原告強制執行時應先就本金分配予債權人，以免
    其本金部分過高，而有關曾受強制執行一事，被告並未接獲法院執行處通知參與
    分配之情事。
    理    由
一、本件系爭消費借貸契約與連帶保證契約，被告住居所固在臺北市，惟兩造合意以
    本院為管轄法院，有約定書影本二份可稽，依民事訴訟法第二十四條之規定，本
    院自有管轄權，合先敘明。
二、本件原告主張之事實，業據其提出借據一份、約定書二份、臺灣基隆地方法院民
    事執行處強制執行金額計算書分配表一份、臺北市松山區農會現金轉帳收入傳票
    、臺北市松山區農會轉帳支出傳票、客戶資料查詢影本各一份、對帳單三份為證
    ，被告雖辯稱當時借據並未填金額，且事後原告強制執行時應先就本金分配予債
    權人，以免其本金部分過高，而有關曾受強制執行一事，被告並未接獲法院執行
    處通知參與分配之情事云云，惟按稱消費借貸者，謂當事人約定，一方移轉金錢
    或其他代替物之所有權於他方，而他方以種類、品質、數量相同之物返還之契約
    ，且須經交付標的物始生效力，民法第四百七十四條、第四百七十五條定有明文
    ，又稱保證者，謂當事人約定，一方於他方之債務人不履行債務時，由其代負履
    行責任之契約，同法第七百三十九條亦有明文，而消費借貸契約、連帶保證契約
    均屬諾成契約，另消費借貸契約亦為要物契約，是均僅需意思表示合致契約即屬
    成立，而另消費借貸契約則另需交付標的物始生效力。查本件原告固自承借據係
    先由被告簽名蓋章後始填載，惟被告並不否認借款及連帶保證之事實，且原告主
    張確有依約撥款交付所借款項，有上開臺北市松山區農會現金轉帳收入傳票、臺
    北市松山區農會轉帳支出傳票，且被告亦有繳息，有對帳單四份可參，均為被告
    所不爭執，應堪信為真正。揆諸上開消費借貸契約為諾成、要物契約之性質及連
    帶保證契約為諾成契約之性質，縱令借據係先簽名蓋章復填載內容，亦不影響本
    件消費借貸契約及連帶保證契約之成立生效。被告復辯以原告強制執行時未先就
    借款本金部分先予分配，造成其剩餘之債務本金過高云云，惟按清償應先抵充費
    用，次充利息，次充原本，民法第三百二十三條前段定有明文，是縱以原告對被
    告財產執行時先抵充利息及其他費用而未先抵充本金，亦無何違誤可言。綜上，
    本件原告依消費借貸契約及連帶保證之法律關係請求被告連帶給付本金八十三萬
    三千六百九十五元及自八十四年五月五日起至清償日止按年息百分之十．五計算
    之利息暨自八十四年五月五日起至清償日止按年息百分之二．一計算之違約金（
    即上開利率年百分之十．五之百分之二十），為有理由，應予准許。
三、本件事證已臻明確，兩造其餘攻擊防禦方法及舉證，核與判決結果不生影響，無
    庸一一論列，併此敘明。
據上論結，本件原告之訴為有理由，依民事訴訟法第八十五條第二項，判決如主文。
中      華      民      國    九十      年      四      月    二十五    日
                                  臺灣台中地方法院民事第三庭
                                      法      官  陳      葳
右為正本係照原本作成
如對本判決上訴，須於判決送達後廿日內向本院提出上訴狀
中      華      民      國    九十      年      四      月    二十五    日
                                      法院書記官  田  靜  嫺


司法院資訊處製作；財團法人民間司法改革基金會備份。
